臺灣桃園地方法院刑事判決
110年度訴字第220號
公  訴  人  臺灣桃園地方檢察署檢察官 
被      告  朱玉懷




指定辯護人  本院公設辯護人彭詩雯
上列被告因違反毒品危害防制條例案件，經檢察官提起公訴（10
9年度偵字第24108號），本院判決如下：
　　主  文
朱玉懷犯如附表一所示之罪，各處如附表一所示之刑及沒收。應
執行有期徒刑陸年。 
扣案如附表二所示之物沒收。
　　事  實
朱玉懷基於意圖營利販賣第二級毒品甲基安非他命之犯意，以通訊軟體LINE與于國揚、吳明宗聯繫，分別於民國109年4月3日20時4分許，在朱玉懷位於桃園市○○區○○○○路000巷00號3樓之住處，以新臺幣(下同)500元之代價，將第二級毒品甲基安非他命約0.3公克售予于國揚；復於同年4月9日20時48分許，在上址住處，以4000元之代價，將第二級毒品甲基安非他命約4公克售予吳明宗。
    理  由
一、證據能力：
    本案認定事實所引用之卷證資料，屬於傳聞之供述部分，被
    告朱玉懷及其辯護人於本院準備期日均同意引用為證據（見
    本院卷二第139頁），本院審酌上開證據資料製作時之情況
    ，並無違法不當或證明力明顯過低之情形，亦認為以之做為
    證據應屬適當，認依刑事訴訟法第159條之5第1項規定均例
    外有證據能力。至本案認定事實所引用之非供述證據，並無
    證據證明係公務員違背法定程序所取得，依刑事訴訟法第15
    8條之4反面解釋，亦均得為證據。
二、認定事實之理由及證據：
  ㈠上揭事實，迭據被告於警詢、偵查及本院審理時坦認不諱（
    見偵卷第21頁、第25頁、第150至153頁、本院卷二第138頁
    、第196頁、第198頁），核與證人于國揚、吳明宗於警詢及
    偵查中證述之情節大致相符（見偵卷第161至163頁、第173
    至174頁、第205至206頁），且有現場監視器畫面截圖附卷
    可稽（見偵卷第117頁、第121頁），足認被告此部分自白與
    事實相符，堪可採信。
　㈡按販賣毒品之行為，本無一定之公定價格，是其各次買賣之
    價格，當亦各有差異，或因供需雙方資力、關係深淺、需求
    數量、貨源充裕與否、販賣者對於資金之需求如何即殷切與
    否，以及政府查緝之態度等，進而為各種不同之風險評估，
    繼為機動性之調整，是其價格標準，自非一成不變，然其所
    圖利益之非法販賣行為目的，並無二致。又毒品之非法交易
    ，向為政府查禁森嚴且重罰不寬貸，為一般民眾普遍所認知
    ，衡諸常情，倘非有利可圖，殊無甘冒重刑、自陷囹圄而任
    意將自身已取得之毒品，以原來取得之價、量讓與他人，令
    自己處於遭重罰高度風險之理，從而，舉凡其有償交易，除
    足反證其確另基於某種非圖利本意之關係外，尚無從僅因無
    法查悉其買進、賣出之差價，而諉無營利之意思，或阻卻販
    賣犯行之追訴。是參酌被告於本院準備程序自承：為貼補吸
    毒之花用，方販賣本案毒品賺錢等語（見本院卷二139），
    顯見被告確有營利之意圖及事實甚明。
　㈢綜上所述，被告本案販賣第二級毒品之犯行，事證已臻明確
    ，應予依法論科。
三、論罪科刑：
  ㈠新舊法比較：
　　按行為後法律有變更者，適用行為時之法律；但行為後之法
    律有利於行為人者，適用最有利於行為人之法律，刑法第2
    條第1項定有明文。毒品危害防制條例第4條、第17條第2項
    規定於被告為本案行為後之109年7月15日施行，與本案相關
    部分之說明如下：
  ⒈毒品危害防制條例第4條第2項規定部分：
    修正前該條例第4條第2項規定：「製造、運輸、販賣第二級
    毒品者，處無期徒刑或7年以上有期徒刑，得併科新臺幣100
    0萬元以下罰金。」修正後則規定：「製造、運輸、販賣第
    二級毒品者，處無期徒刑或10年以上有期徒刑，得併科新臺
    幣1500萬元以下罰金」，修正後規定之法定刑已有提高，顯
    未較有利於被告。
  ⒉毒品危害防制條例第17條第2項自白減刑規定部分：
    修正前該條例第17條第2項規定「犯第4條至第8條之罪於偵
    查及審判中均自白者，減輕其刑」，修正後則規定「犯第4
    條至第8條之罪於偵查及歷次審判中均自白者，減輕其刑」
    ，經比較新舊法結果，修正後規定犯販賣第二級毒品罪者，
    須於偵查及「歷次」審判中均自白，方得依該條規定減輕其
    刑，相較於修正前除偵查中自白外，僅須於審判中曾經自白
    即可減刑之規定而言，自以修正前毒品危害防制條例第17條
    第2項之規定對被告較為有利。
  ⒊本案經綜合比較後，依刑法第2條第1項前段規定，適用被告
    行為時即修正前毒品危害防制條例規定。
　㈡罪名：
　　按甲基安非他命係毒品危害防制條例第2條第2項第2款規定
    之第二級毒品。是核被告所為，係犯修正前毒品危害防制條
    例第4條第2項販賣第二級毒品罪（共2罪），其販賣前持有
    上開毒品之低度行為，各為販賣之高度行為所吸收，均不另
    論罪。
　㈢罪數關係：
　　被告所犯販賣第二級毒品罪2罪間，犯意各別，行為互殊，
    應予分論併罰。
　㈣減輕其刑之說明：
　⒈被告於偵查及本院審理時，就本案販賣第二級毒品之犯行均
    自白不諱，應依修正前毒品危害防制條例第17條第2項規定
    ，減輕其刑。
　⒉至毒品危害防制條例第17條第1項「犯第4條至第8條、第10條
    或第11條之罪，供出毒品來源，因而查獲其他正犯或共犯者
    ，減輕或免除其刑」之規定，旨在鼓勵毒品下游者具體供出
    其上游供應人，俾進一步擴大查緝績效，揪出其他正犯或共
    犯，以確實防制毒品泛濫或更為擴散。所稱「查獲」，除指
    查獲該其他正犯或共犯外，並兼及被告所指其毒品來源其事
    ，是所謂「毒品來源」，自指「與本案犯行有關之毒品」從
    何而來之情形，倘被告供出之毒品上手與其所涉案件之毒品
    不具關聯性，既無助該案之追查，僅屬對該上手涉犯其他毒
    品犯罪之告發，要非就其所涉案件之毒品供出來源，自無上
    開減刑規定之適用（最高法院107年度台上字第3219號判決
    亦同此旨）。本案被告之辯護人雖以被告供出毒品來源為黃
    元輔，且黃元輔販賣第二級毒品之犯行，業經判處罪刑確定
    在案，故主張被告有毒品危害防制條例第17條第1項規定之
    適用云云，然黃元輔經臺灣高等法院以110年度上訴字第251
    7號審理、判處罪刑確定之犯罪事實，其販賣、共同販賣第
    二級毒品與本案被告之時點，均在本案被告犯行之後，業據
    被告於警詢時供承明確（見偵卷第18頁、第156至157頁），
    且有臺灣高等法院110年度上訴字第2517號刑事確定判決在
    卷可參（見本院卷二第215至225頁），自難謂與本案具關聯
    性，是辯護人所指被告供出上手乙節，充其量僅係被告對黃
    元輔涉犯「本案毒品以外」其他毒品犯罪之告發，要無毒品
    危害防制條例第17條第1項減刑規定之適用。　
　㈤量刑：
    茲以行為人之責任為基礎，本院審酌被告在無視政府嚴厲查
    緝毒品禁令，竟販賣毒品與他人，助長施用毒品惡習，並足
    以使購買施用者導致精神障礙性格異常，甚至造成人民生命
    健康受損之成癮性及危險性，不僅戕害國人身體健康，亦有
    危害社會安全之虞，所生危害非輕，而染上毒癮者為索得吸
    毒之資金，甚至甘冒竊盜、搶奪、強盜等財產犯罪之風險，
    造成社會治安嚴重敗壞，所為應予非難；被告於偵查中雖坦
    承犯行，卻於起訴後數度翻易其詞、逃避司法審判，難認犯
    後即刻悔悟，幸終願坦承犯行面對自身錯誤，併參被告行為
    時之年紀、智識程度、家庭經濟狀況、犯罪動機、目的、手
    段、情節、素行、本案販賣之毒品數量、金額、次數等一切
    情狀，分別量處如主文所示之刑暨定應執行之刑，以資懲儆
    。
四、沒收：
  ㈠被告本案販賣第二級毒品所得之價金各為500元、4000元，俱
    為其犯罪所得，雖均未扣案，仍應依刑法第38條之1第1項前
    段、第3項規定宣告沒收，於全部或一部不能沒收或不宜執
    行沒收時，追徵其價額。
　㈡扣案如附表二所示之物，係供被告販賣本案第二級毒品之用
    ，業據其坦承在卷（見本院卷二第199頁），應依毒品危害
    防制條例第19條第1項規定，不問是否為被告所有，予以宣
    告沒收之。
據上論斷，應依刑事訴訟法第299條第1項前段，判決如主文。
本案經檢察官鄧瑋琪提起公訴，檢察官蔡宜均到庭執行職務。
中    華    民    國    111   年     8    月    10    日
                  刑事第十一庭  審判長法  官  潘政宏
                                      法  官  林育駿
                                      法  官  蔡旻穎　　
以上正本證明與原本無異。
如不服本判決應於收受判決後20日內向本院提出上訴書狀，並應
敘述具體理由。其未敘述上訴理由者，應於上訴期間屆滿後20日
內向本院補提理由書(均須按他造當事人之人數附繕本)「切勿逕
送上級法院」。 
　　　　　　　　　　　　　　　        書記官　黃瓊儀　　
中　　華　　民　　國　　111 　年　　8 　　月　　10　　日
附錄本案論罪科刑法條全文：
修正前毒品危害防制條例第4條
製造、運輸、販賣第一級毒品者，處死刑或無期徒刑；處無期徒
刑者，得併科新臺幣2千萬元以下罰金。
製造、運輸、販賣第二級毒品者，處無期徒刑或7年以上有期徒
刑，得併科新臺幣1千萬元以下罰金。
製造、運輸、販賣第三級毒品者，處7年以上有期徒刑，得併科
新臺幣7百萬元以下罰金。
製造、運輸、販賣第四級毒品者，處5年以上12年以下有期徒刑
，得併科新臺幣3百萬元以下罰金。
製造、運輸、販賣專供製造或施用毒品之器具者，處1年以上7年
以下有期徒刑，得併科新臺幣1百萬元以下罰金。
前五項之未遂犯罰之。　　　　

附表一：
編號 罪名、宣告刑及沒收 1 朱玉懷犯販賣第二級毒品罪，處有期徒刑參年陸月。未扣案之犯罪所得新臺幣伍佰元沒收，於全部或一部不能沒收或不宜執行沒收時，追徵其價額。 2 朱玉懷犯販賣第二級毒品罪，處有期徒刑參年陸月。未扣案之犯罪所得新臺幣肆仟元沒收，於全部或一部不能沒收或不宜執行沒收時，追徵其價額。  
　　
附表二：
物品名稱 數量 備註 IPhone手機 （IMEI碼：000000000000000號，含SIM卡1張） 1支 供被告販賣本案第二級毒品之用